【裁判字號】    97,訴,544
【裁判日期】    970722
【裁判案由】    清償借款
【裁判全文】
臺灣臺中地方法院民事判決  97年度訴字第544號
原      告  丙○○  台中縣豐原.
訴訟代理人  乙○○
被      告  甲○○○○○○
訴訟代理人  張慶宗律師
複代理人    何孟育律師
上當事人間請求清償借款事件，本院於民國97年7月8日言詞辯論
終結，判決如下：
    主  文
被告應給付原告新台幣伍拾萬元，及自民國九十二年一月一日起
至清償日止，按年息百分之五計算之利息。
原告其餘之訴駁回。
訴訟費用新台幣肆仟陸佰玖拾元由被告負擔，餘由原告負擔。
本判決原告勝訴部分得假執行。但被告以新台幣伍拾萬元為原告
預供擔保，得免為假執行。
原告其餘假執行之聲請駁回。
    事實及理由
一、原告起訴主張：被告因需要周轉金，向原告借款新台幣（下
    同）50萬元，因時日已久無法按期歸還，故於民國83年6月
    30日簽署「讓股同意書」予原告，其內容約定，由被告將其
    所有之10％耕顧展企業有限公司股權讓與予原告，並約明1
    ％為一股，每股5萬元，且股權轉讓成立與債務取銷同時生
    效。後因被告並未依約辦理股權移轉登記，故被告於84年6
    月2日簽發票號為CH009326號，票款金額為50 萬之本票予原
    告，並約定到期日為86年5月30日，然被告屆期無法返還，
    故兩造於86年5月31日，結算自83年4月起至86年5月止，按
    年息百分之12計算之利息，共計18萬4900元，兩造同意僅收
    取18萬元之利息，並由被告簽發票號為CH009228號，票款金
    額為18萬元之本票予原告。又18 萬元部分經雙方合意約定
    有利息及違約金，自應視為一般借款，而無民法第207條限
    制之適用，其時效依民法第125 條之規定應為15年。因上述
    借款迭經催討均未獲清償，爰依消費借貸之法律關係訴請被
    告清償借款，並聲明：（1 ）被告應給付原告68萬元，及自
    86年5月31日起至清償日止，按年息百分之5計算之利息；（
    2）願供擔保，請准宣告假執行。
二、被告抗辯則以：原告自承借款原本僅50萬元，至於18萬元乃
    原本之利息，依民法第207條第1項規定，除當事人以書面約
    定，利息遲付逾1年後，經催告而不償還時，債權人得將遲
    付之利息滾入原本外，利息不得滾入原本再生利息。本件兩
    造並無將18萬元計入原本之合意，況本件自始為金錢借貸，
    亦無實物借貸更改為金錢借貸之情，自應受民法第207條之
    拘束。又民法第126條規定，利息，其各期給付請求權，因5
    年間不行使而消滅，故原告就本件支付命令送達至被告之日
    起往前推算逾5年部分，其利息請求權之時效應已消滅。本
    件原告所請求者，乃消費借貸所生之借款，而非本於票據之
    法律關係有所請求，兩造為系爭借款時並未約定利率，依民
    法第203條規定，其利息應依週年利率百分之5計算之。並聲
    明：（1）原告之訴及假執行聲請均駁回；（2）如受不利判
    決，願供擔保請准免為假執行。
三、法院之判斷：
（一）本件原告主張被告向其借款50萬元尚未清償之事實，為被
      告所不爭執，則原告之上開主張，自堪信為真實。從而，
      原告主張清償期已屆至，依消費借貸之法律關係，請求被
      告返還借款，為有理由。
（二）原告主張兩造於86年5月31日，結算自83年4月起至86年5
      月止，按年息百分之12計算之利息，共計18萬4900元，兩
      造同意僅收取18萬元之利息，並由被告簽發票號為CH0092
      28號，票款金額為18萬元之本票予原告。又18萬元部分經
      雙方合意約定有利息及違約金，自應視為一般借款，而無
      民法第207條限制之適用云云。被告對兩造於86年5月31日
      有結算利息為18萬元雖不爭執，但抗辯稱：兩造並無將18
      萬元計入原本之合意，況本件自始為金錢借貸，亦無實物
      借貸更改為金錢借貸之情，自應受民法第207條之拘束等
      語。按利息不得滾入原本再生利息。但當事人以書面約定
       ，利息遲付逾1年後，經催告而不償還時，債權人得將遲
      付之利息滾入原本者，依其約定。前項規定，如商業上另
      有習慣者，不適用之。民法第207條定有明文。本件為金
      錢借貸且兩造並無利息滾入原本之約定，自不得將利息滾
      入原本再計利息，被告此部分之抗辯為有理由。至於最高
      法院41年台上字第1105號判例，與本案情形不同，自無該
      判例之適用。
（三）原告主張被告應給付自86年5月31日起計算之利息，但被
      告抗辯原告就本件支付命令送達至被告之日起往前推算逾
      5年部分，其利息請求權之時效已消滅。按利息、紅利、
      租金、贍養費、退職金及其他1年或不及1年之定期給付債
      權，其各期給付請求權，因5年間不行使而消滅。又時效
      完成後，債務人得拒絕給付。民法第126條、第144條第1
      項分別定有明文。本件原告係於96年12月31日向本院聲核
      請發支付命令，有本院97年度促字第1455號收狀戳可查，
      則就原告已逾5年之利息請求部分，即92年1月1日以前之
      利息，經被告主張時效抗辯後，被告自得拒絕給付。
四、綜上所述，原告依消費借貸之法律關係請求被告給付50萬元
    ，及自92年1月1日起至清償日止，按年息百分之5計算之利
    息，為有理由，應予准許。逾此部分之請求，則無理由，應
    予駁回。
五、本件係所命給付金額未逾50萬元之判決，應依職權宣告假執
    行；被告陳明願供擔保聲請免為假執行，經核與法律規定相
    符，爰酌定相當擔保金額准許之。至於原告敗訴部分，其假
    執行之聲請，因失所附麗，應予駁回。
六、本件事證已臻明確，兩造其餘攻擊防禦方法，及未經援用之
    證據，經本院斟酌後，認均不足以影響本判決之結果，自無
    逐一詳予論駁之必要，併此敘明。
七、訴訟費用負擔、宣告假執行及免為假執行之依據：民事訴訟
    法第79條、第389條第1項、第392條第2項。
中    華    民    國    97    年    7     月    22    日
                  民事 第三庭  法  官  謝慧敏
以上正本係照原本作成。
如對本判決上訴，須於判決送達後20日內向本院提出上訴狀。
中    華    民    國    97    年    7     月    22    日
                               書記官


司法院資訊處製作；財團法人民間司法改革基金會備份。
